【裁判字號】    95,竹簡,670
【裁判日期】    950831
【裁判案由】    損害賠償
【裁判全文】
臺灣新竹地方法院民事判決             95年度竹簡字第670號
原      告  新安東京海上產物保險股份有限公司
法定代理人  丙○○
訴訟代理人  甲○○
被      告  乙○○
上列當事人間損害賠償事件，本院於民國95年8月17日言詞辯論
終結，判決如下：
    主      文
被告應給付原告新臺幣貳拾萬壹仟零伍拾壹元，及自民國九十五
年七月一日起至清償日止，按年息百分之五計算之利息。
原告其餘之訴駁回。
訴訟費用由被告負擔百分之七十八，餘由原告負擔。
本判決第一項得假執行。
    事實及理由
一、本件被告經合法通知，未於言詞辯論期日到場，核無民事訴
    訟法第386條各款所列情形，爰依原告之聲請，由其一造辯
    論而為判決。
二、原告起訴主張：被告於民國（下同）94年10月17日凌晨1時
    30分許，酒後駕駛車號7813-FV號自小客車，沿新竹市○○
    路，由市區往南寮方向行駛，途經新竹市○○路○段398 號
    前，因酒醉不能安全駕駛，致撞擊停放於路旁由原告所承保
    ，訴外人陳永柱所有由陳家誠駕駛車號1857-KQ號自小客車
    ，導致前開自小客車再往前推撞前方停放之車號H3-0276 號
    自小客車，系爭承保之自小客車因而前後受損，並經新竹市
    警察局交通隊第一分隊處理在案。又系爭車輛事故發生時尚
    在保險期間內，經原告依保險契約理賠車損必要修復費用計
    新臺幣（下同）254,940元（工資70,900元、零件146,040
    元、塗裝38,000元），依保險法第53條第1項規定取得代位
    求償權，為此爰依民法第184條第1項前段、第191條之2、第
    196條及保險法第53條第1項規定，請求被告賠償系爭車輛因
    此所生之損害。並聲明：被告應給付原告254,940元，及自
    起訴狀繕本送達翌日起至清償日止，按年息百分之5計算之
    利息。
三、被告經合法通知，未於言詞辯論期日到場，亦未提出書狀作
    何聲明或陳述。
四、本院之判斷：
(一)、原告主張其所承保訴外人陳永柱所有之系爭車輛，於上開時
    地由訴外人陳家誠駕駛停放於路旁，遭被告酒後駕駛車號
    7813-FV 號自小客車撞及，致該車受有損害，嗣經原告賠付
    汽車維修費用254,940元等情，業據提出行車執照、駕駛執
    照、理賠計算書、估價單、車損照片、統一發票等件為證，
    並經本院依原告聲請向新竹市警察局交通隊第一分隊調閱本
    件車禍事故資料核閱無訛，此有新竹市警察局第一分局95年
    7月4日竹市警一分五字第0950013811號函檢附道路交通事故
    現場圖、道路交通事故調查報告表 (一)( 二)、調查筆錄、
    現場照片等附卷可稽，核屬相符，而被告未到庭陳述，復未
    提出書狀答辯，以供本院斟酌，則原告主張之事實，自堪信
    為真實。按飲用酒類或其他類似物後其吐氣所含酒精濃度超
    過每公升0.25毫克或血液中酒精濃度超過百分之0.05以上者
    ，不得駕車，道路交通安全規則第114條第2款定有明文。本
    件被告於事故後酒測值達每公升0.54毫克，為被告於警訊時
    時所自承，其因而自行撞及原告承保停放於路旁之系爭車輛
    ，自有過失，且系爭車輛之損害與被告之過失行為間，有相
    當因果關係，是被告就本件肇事應負過失侵權行為責任，洵
    堪認定。
(二)、按被保險人因保險人應負保險責任之損失發生，而對於第三
    人有損失賠償請求權者，保險人得於給付賠償金額後，代位
    行使被保險人對於第三人之請求權，保險法第53條第1項亦
    有規定。查本件車禍之發生確係被告之過失所致，已如前述
    ，則被保險人就系爭車輛因本件肇事所生之損害，本得基於
    侵權行為法律關係向被告請求賠償，而原告既依保險契約理
    賠，則原告主張保險代位之法律關係求償，自屬有據。
(三)、次按因故意或過失不法侵害他人之權利者，負損害賠償責任
    ；又汽車、機車或其他非依軌道行駛之動力車輛，在使用中
    加損害於他人者，駕駛人應賠償因此所生之損害；不法毀損
    他人之物者，被害人得請求賠償其物因毀損所減少之價值，
    民法第184條第1項前段、第191條之2、第196條分別定有明
    文。又物被毀損時，被害人除得依據民法第196條請求賠償
    外，並不排除民法第213條至第215條之適用，依民法第196
    條請求賠償物被毀損所減少之價額，得以修復費用為估定之
    標準，但以必要者為限（例如：修理材料以新品換舊品，應
    予折舊），亦有最高法院77年度第9次民事庭會議決議、同
    院73年度台上字第1574號判決可資參照。查原告主張其所承
    保系爭車輛因遭被告撞擊，致該車受損，計須支付修理工資
    70,900元、零件146,040元、塗裝38,000元，共計支付修理
    費254,940元，業經原告提出估價單、統一發票各乙件為證
    。惟查，原告請求被告賠償受損車輛所減少之價額，應以必
    要者為限，而原告所承保之系爭車輛係於93年11月12日新領
    牌照開始使用，有行車執照附卷可憑，算至本件事故發生時
    （即94年10月17日）已使用近12月（未滿1月者以1月計），
    依前揭說明，其以新品取代舊品間之差價應予折舊扣除。是
    故關於原告所承保系爭車輛因毀損所減少之價額，既得以必
    要之修復費用為估定之標準，則依原告所提估價單之記載，
    更新零件費用合計為146,040元，本院依行政院公布之「固
    定資產耐用年數表」及「固定資產折舊率表」，採定率遞減
    法計算其折舊，即自用小客車耐用年數5年，每年折舊率千
    分之369，是原告承保系爭車輛更新零件折舊後金額應為
    92,151元（146,040－146,040×0.369＝92,151）。從而，
    原告得請求被告賠償修復系爭車輛之工資70,900元、塗裝
    38,000元、折舊後之零件材料金額92,151元，合計為
    201,051元【計算式為：70,900+38,000+92,151=201,051】
    。
(四)、綜上所述，原告依保險代位及侵權行為之法律關係請求被告
    賠償201,051元，及自起訴狀繕本送達翌日即95年7月1日起
    至清償日止，按年息百分之5計算之利息，為有理由，應予
    准許，逾此部分之請求，即屬無據，應予駁回。
五、本件係適用簡易訴訟程序所為被告敗訴之判決，就被告敗訴
    部分爰依職權宣告假執行。
六、據上論結，原告之訴為一部有理由，一部無理由，依民事訴
    訟法第436條第2項、第385條第1項前段、第79條、第389條
    第1項第3款，判決如主文。
中    華    民    國    95    年    8     月    31    日
                  民事第二庭    法  官  楊明箴
以上正本係照原本作成。
如對本判決上訴，須於判決送達後20日內向本院提出上訴狀。
中    華    民    國    95    年    8     月    31    日
                                書記官  許麗汝


司法院資訊處製作；財團法人民間司法改革基金會備份。
